【裁判字號】    98,台上,6503
【裁判日期】    981105
【裁判案由】    偽造文書等罪
【裁判全文】
最高法院刑事判決            九十八年度台上字第六五０三號
上  訴  人  甲○○
                    樓
上列上訴人因偽造文書等罪案件，不服台灣高等法院中華民國九
十六年七月十二日第二審判決（九十六年度上訴字第一一二七號
，起訴案號：台灣板橋地方法院檢察署九十四年度核退偵字第一
八八號；追加起訴案號：同署九十四年度偵字第二一四七二號）
，提起上訴，本院判決如下：
    主  文
上訴駁回。
    理  由
一、行使偽造私文書、無故刪除他人電腦電磁紀錄部分：
按刑事訴訟法第三百七十七條規定，上訴於第三審法院，非以判
決違背法令為理由，不得為之。是提起第三審上訴，應以原判決
違背法令為理由，係屬法定要件。如果上訴理由書狀並未依據卷
內訴訟資料，具體指摘原判決不適用何種法則或如何適用不當，
或所指摘原判決違法情事，顯與法律規定得為第三審上訴理由之
違法情形，不相適合時，均應認其上訴為違背法律上之程式，予
以駁回。本件上訴人甲○○上訴意旨略稱：(一)、原判決事實二部
分：民國九十三年五月一日當天上訴人至產險公會上課及考試，
上午十一時至十二時正是考試時間，有當天考試成績一覽表可證
，上訴人如何能為該次犯行。(二)、原判決事實四部分：扣案之二
張證人陳冠酉身分證正反面影本，除正面照片及發照日期不同，
反面並無不同之處，陳冠酉現持有之身分證正反面影本，與前開
身分證正反面影本比對，除其中一張照片相同，其餘皆為電腦字
體，以此指控上訴人私自將其身分證上之姓名、出生年月日、住
遷註記與父母欄位等資料變更為手寫等情，顯有率斷之處。陳冠
酉於九十三年三月間遺失皮包，為何到九十三年十月才申辦信用
卡、大哥大門號。且申請遠傳電信股份有限公司（下稱遠傳電信
公司）門號、台灣大哥大股份有限公司（下稱台灣大哥大公司）
門號及信用卡申請書上之筆跡均不相同，上訴人與陳冠酉之長相
又相差甚遠，承辦人員豈會提供非本人辦理之可能性。信用卡盜
刷消費時間均為上訴人上班時間，提領現金之地點與上訴人居住
地距離甚遠，提領時間多為接近凌晨時間，當時上訴人正在治療
憂鬱症，有公司出勤紀錄及診斷證明書可證，上訴人如何能盜刷
及盜領。而陳冠酉曾於九十三年十一月至九十四年一月間有還款
紀錄，陳冠酉之舉顯不合常理。上訴人係因受陳冠酉之託幫忙向
證人謝進男拿信用卡，並將信用卡送至陳冠酉住處交給管理員，
因謝進男擔心被誤會盜辦，要求陳冠酉將信用卡送回，再由陳冠
酉本人親自領取，上訴人致電陳冠酉告知謝進男之要求後，陳冠
酉要上訴人隔天去其住所之管理室拿，隔天上訴人拿到後馬上送
給謝進男，誰知隔一段時間即被通知上訴人涉嫌竊盜等語。
惟查證據之取捨、證據證明力之判斷，以及事實有無之認定，屬
事實審法院之職權，苟其取捨、判斷與認定，並不違背論理法則
及經驗法則，即不容任意指為違法，而執為適法之第三審上訴理
由。本件原審認定上訴人有原判決所載於九十三年五月一日擅自
使用張英傑之密碼登入張英傑所有之電子郵件信箱後，以張英傑
名義，偽造電磁紀錄對外為意思表示，傳送至陳冠酉之電子郵件
信箱中而為行使，並刪除寄件備份電磁紀錄，足以生損害於張英
傑。又於九十三年九月二十二日，持竊自陳冠酉之國民身分證原
本並影印後，分別前往飛躍國際有限公司及遠傳電信公司汐止中
興服務中心，各以陳冠酉之名義填寫行動電話服務申請書，偽造
「陳冠酉」之署押，申辦行動電話門號，復持變造陳冠酉國民身
分證影本，於九十三年九月二十三日，偽以「陳冠酉」名義，填
寫萬泰商業銀行股份有限公司（下稱萬泰商業銀行）小額循環信
用貸款申請書，持向萬泰商業銀行而為行使，然被發覺有異未同
意核卡。且於九十三年九月二十九日，偽以「陳冠酉」名義，在
請領健保IC卡申請表上，填載陳冠酉之個人資料，偽造「陳冠酉
」之署押，郵寄向中央健康保險局台北分局申領健保IC卡以為行
使，於九十三年九月三十日前往中華郵政股份有限公司台北郵局
內湖週美郵局，在領取掛號郵件印鑑單上偽造陳冠酉之印文及署
押，持向郵局人員行使，申請郵政信箱。上訴人復承前行使變造
特種文書、行使偽造私文書之概括犯意，持上開變造完成之陳冠
酉國民身分證影本，又分別於九十三年十月三日及同年月六日，
持變造之陳冠酉國民身分證影本向中國信託商業銀行股份有限公
司（下稱中國信託商業銀行）及台新商業銀行股份有限公司（下
稱台新商業銀行），申請信用卡及現金卡，台新商業銀行則經審
核後發覺有異而未予核卡。且夥同年籍姓名不詳之成年人，分別
於九十三年十月十二日、同年月十八日前往如原判決附表三所示
之信用卡收單機構之特約商店，佯稱為信用卡之持卡人，偽造「
陳冠酉」之署押刷卡消費，復於九十三年十月二十一日晚間，分
別在自動櫃員機，以將現金卡預借現金密碼輸入自動付款設備之
方式，連續多次預借現金如附表四所示金額。復於九十三年十月
上旬某日，持其冒陳冠酉名義申請補發之健保IC卡影本、如原判
決附表二編號4.所示之中國信託商業銀行信用卡影本及變造完成
之國民身分證影本，冒用陳冠酉之名義填寫信用卡申請書，並偽
造「陳冠酉」之署押，持交上海商業儲蓄銀行股份有限公司（下
稱上海商業銀行）承辦人員而為行使。嗣經上海商業銀行收件審
核後發覺有異而未予核卡。又於九十三年十月十八日，持其變造
之陳冠酉身分證影本，至飛鑫通訊有限公司，以陳冠酉之名義填
寫行動電話服務申請書，並偽造「陳冠酉」署押，申辦行動電話
門號等犯行。係以該等事實，已據上訴人於原審準備程序坦承，
上訴人雖嗣後否認犯行，然有台灣大哥大公司基本資料查詢、服
務申請書、郵局領取掛號郵件印鑑單、中央健康保險局台北分局
申請表、萬泰商業銀行現金卡申請書、台新商業銀行信用卡申請
書、上海商業銀行申請書等證據在卷可查，且對照如原判決附表
一所示申請書所載偽造之「陳冠酉」署押樣式，與上訴人之字跡
特徵相符，並據陳冠酉、謝進男證述在卷，至於上訴人辯解之應
謝進男之要求，將數張信用卡、印章、切結書等物代陳冠酉交給
謝進男云云，係不可採，其提出之客服人員出勤表，亦無從為上
訴人有利之認定等證據資料，予以綜合判斷，認上訴人犯行足堪
認定。並以上訴人此部分所為，應依想像競合犯、修正前刑法第
五十五條牽連犯、連續犯規定，從一重以刑法第二百十六條、第
二百十條之連續行使偽造私文書罪處斷，於法定刑內量處有期徒
刑八月。已詳敘其所憑證據及認定之理由，所為論斷，均有卷存
證據資料可資覆按。上訴意旨雖指摘原判決違法，然查原判決說
明上訴人未提出其參與考試之相關文件以實其說，自難認其所辯
為真正，上訴意旨謂有當天考試成績一覽表可證云云，並非合法
之上訴理由。依原審法院九十六年四月十六日準備程序筆錄所載
，上訴人於原審法院法官訊以：「上訴要旨？」時，上訴人答稱
：「行使偽造私文書部分，承認犯罪事實，希望能夠不用入監執
行，給予緩刑機會。」足見上訴人對第一審法院認定之犯罪事實
已為認罪之答辯。且原判決已經詳細說明對照如原判決附表一所
示申請書所載偽造之「陳冠酉」署名樣式，不僅各該申請書偽造
之署名樣式一致，顯見係同一人所為，再比對上訴人日常書寫便
條中所載「冠」字，與上訴人於警詢筆錄簽名中之「陳」字，特
徵均相符之理由，此採證認事職權之行使，尚難任意指為違法，
上訴意旨謂申請書上筆跡均不相同云云，亦非適法之上訴理由。
原判決已經說明並無證據證明上訴人於其所提出之客服人員出勤
表出勤紀錄時段是否確在公司出勤，且如原判決附表四所示於九
十三年十月二十一日晚間以現金卡提領現金之時段，上訴人更未
在公司出勤，上訴意旨謂盜刷消費時間均為上班時間云云，自非
合法之上訴理由。至於原審認定上訴人持變造陳冠酉國民身分證
影本，向中國信託商業銀行申辦之信用卡帳號，雖於九十三年十
一月至九十四年一月間有還款紀錄，然依據卷附查詢報表所示，
僅係分別還放款利息之三百三十五元、一千零四十五元、一千零
九十六元，則此資料並非有利或不利之證據，原判決自不須予以
說明，上訴意旨謂陳冠酉還款之舉顯不合常理云云，並非適法之
上訴理由。原判決已經說明依憑謝進男之證詞，上訴人先後所述
迭有出入，切結書所載「陳冠酉」署名乃上訴人所為等證據，認
定上訴人為遂其冒用陳冠酉之名義申辦信用卡、現金卡之目的，
向謝進男謊稱係受陳冠酉之委託欲取得在職證明，上訴意旨謂因
受陳冠酉之託幫忙向謝進男拿信用卡，並將信用卡送至陳冠酉住
處交給管理員，因謝進男擔心被誤會盜辦，要求陳冠酉將信用卡
送回，再由陳冠酉本人親自領取云云，係就原判決已說明之事項
，任意指摘為違法，自非合法之上訴理由。至於其他上訴意旨均
係就原審已調查及依憑卷證資料所為採證認事職權之合法行使，
以及原判決已論列說明之事項，依憑己見任意指摘為違法，並重
為事實之爭執，否認犯罪，殊與法律規定得為第三審上訴理由之
違法情形不相適合。衡以前開說明，其此部分上訴違背法律上之
程式，應予駁回。
二、竊盜、無故侵入他人電腦、行使變造特種文書、詐欺、不正
利用自動付款設備罪部分：
按刑事訴訟法第三百七十六條所列各罪之案件，經第二審判決者
，不得上訴於第三審法院，法有明文。本件上訴人所犯刑法第三
百二十條第一項之普通竊盜罪，刑法第三百五十八條之無故侵入
他人電腦罪、第二百十六條、第二百十二條之行使變造特種文書
罪、刑法第三百三十九條第一項、第二項之詐欺取財、得利罪、
刑法第三百三十九條之二之不正利用自動付款設備罪部分，分屬
刑事訴訟法第三百七十六條第一、二、四款之案件，依首開說明
，既經第二審判決，自不得上訴於第三審法院。縱各該竊盜、無
故侵入他人電腦、行使變造特種文書、詐欺、不正利用自動付款
設備部分與上開行使偽造私文書、無故刪除他人電腦電磁紀錄部
分有行為時刑法第五十五條所定方法結果之牽連關係，為裁判上
一罪，但行使偽造私文書、無故刪除他人電腦電磁紀錄部分之上
訴為不合法，本院應從程序上予以駁回，而無從為實體上判決，
對於各該竊盜、無故侵入他人電腦、行使變造特種文書、詐欺、
不正利用自動付款設備部分，亦無從適用審判不可分原則，為實
體之審判。上訴人竟復對之提起上訴，顯為法所不許，應予以駁
回。
三、恐嚇危害安全部分：
按刑事訴訟法第三百七十六條所列各罪之案件，經第二審判決者
，不得上訴於第三審法院，為該法條所明定。本件上訴人所犯刑
法第三百零五條之恐嚇致生危害安全罪部分，核屬刑事訴訟法第
三百七十六條第一款之案件。依首開說明，既經第二審判決，自
不得上訴於第三審法院，上訴人猶提起上訴，顯為法所不許，亦
應予駁回。
據上論結，應依刑事訴訟法第三百九十五條前段，判決如主文。
中    華    民    國  九十八  年   十一   月    五    日
                      最高法院刑事第十三庭
                          審判長法官  賴  忠  星
                                法官  呂  丹  玉
                                法官  吳      燦
                                法官  施  俊  堯
                                法官  蔡  名  曜
      本件正本證明與原本無異
                                      書  記  官
中    華    民    國  九十八  年   十一   月    十    日
                                                Ａ


司法院資訊處製作；財團法人民間司法改革基金會備份。
